臺灣新北地方法院板橋簡易庭民事簡易判決
　　　　　　　　　　　　　　　　　　110年度板簡字第277號
原　　　告　吳少威　



訴訟代理人　岑家隆　
被　　　告　郭姿伶　

　　　　　　郭稔齊

上列當事人間請求撤銷調解之訴事件，本院於民國110年9月27日
言詞辯論終結，判決如下：
    主      文
原告之訴駁回。
訴訟費用新臺幣壹仟捌佰捌拾元由原告負擔。
    事實及理由
壹、程序部分
    被告郭稔齊(原名郭子瑄)經合法通知，未於言詞辯論期日到
    場，核無民事訴訟法第 386條各款所列情形，爰依民事訴訟
    法第436條第2項準用同法第385條第1項規定，依原告之聲請
    ，由其一造辯論而為判決，合先敘明。
貳、實體部分
一、原告主張：
㈠、兩造前於民國108年 9月7日3時3分許，於新北市中和區民德
    路與德光路口處發生行車事故(下稱系爭事故)，並於 108年
    10月13日經新北市中和區調解委員會就系爭事故以109年度
    刑調字第75號調解成立(下稱系爭調解)，調解成立內容略為
    ：由相對人即原告支付新臺幣(下同) 180,000元予聲請人即
    被告 2人…聲請人車損部分願自行負擔，不向聲請人郭姿伶
    求償等語。惟依新北市政府車輛行車事故鑑定會新北車鑑字
    第 0000000號鑑定意見書(下稱系爭鑑定書)就系爭事故分析
    ，鑑定意見為：郭姿伶駕駛普通重型機車，跨越分向限制線
    逆向超車，為肇事原因；吳少威駕駛普通重型機車，無肇事
    因素等語，而原告於調解當日因匆匆趕至調解現場，致其未
    帶及系爭鑑定書，無法及時提出有利於己之證據，因此調解
    委員全然採信被告郭姿伶之片面之詞及所提出之相關證據，
    認為應由原告負損害賠償責任，原告因此陷於錯誤而為同意
    該調解條件之意思表示。
㈡、系爭調解成立之調解內容，顯係乘原告輕率、無經驗，致陷
    入錯誤而為同意調解之意思表示，再者，調解委員業已知悉
    兩造另有他案相互提告，原告這方必有相關證據資料待為提
    出，卻未另定調解期日，該調解委員所進行之調解程序顯有
    違當事人權益，未將重要之爭點達到有效解決，亦有於調解
    過程中說明不清，誤導造成當事人誤認、誤簽調解書之行為
    。爰依鄉鎮市調解條例第29條第1、3項規定之法律關係請求
    撤銷調解，並聲明：請求撤銷本院於 109年11月26日以新北
    院賢民萬 109板核8600號函核定之新北市中和區公所調解委
    員會109年度刑調字第75號調解書。
二、被告部分：
㈠、被告郭姿伶則以：系爭調解程序進行時，兩造皆已知悉系爭
    鑑定書之鑑定結果，原告於調解時有承認其於事故發生當時
    並未打方向燈，調解委員亦知悉被告亦應負過失責任，且調
    解金額是在認為兩造皆有過失之條件下所判定之價格，兩造
    並為了互相不留前案紀錄，而願意雙雙撤回對對方提出之刑
    事告訴，事後係因為原告未依約付款，被告才進而聲請強制
    執行原告之財產等語，資為抗辯，並聲明：駁回原告之訴。
㈡、被告郭稔齊則未於言詞辯論期日到場，亦未提出書狀作何聲
    明或陳述。
三、得心證之理由：
    原告主張其就系爭事故並無肇事因素，亦無肇事責任，不應
    負損害賠償責任，且系爭調解書並未就主要爭點解決兩造紛
    爭，故請求撤銷系爭調解書等事實，業據其提出與其所述相
    符之道路交通事故當事人登記聯單、道路交通事故初步分析
    研判表、道路交通事故現場圖、西園醫院診斷證明書、系爭
    鑑定書、新北市中和區公所函暨系爭調解書及被告等戶籍謄
    本等件為證（見本院卷第31至45頁；第79頁），惟為被告郭
    姿伶所否認，並以前詞置辯，而被告郭稔齊對於原告主張之
    事實，未於言詞辯論期日到場爭執，復未提出書狀答辯以供
    本院斟酌。是本件應審究者厥為：㈠、系爭調解是否存有無
    效或得撤銷之事由？㈡、原告請求撤銷系爭調解有無理由？
    茲析述如下：
㈠、系爭調解是否存有無效或得撤銷之事由？
  ⒈按因當事人聲請而成立之民事調解，經法院核定後有無效或
    得撤銷之原因者，當事人得向原核定法院提起宣告調解無效
    或撤銷調解之訴，鄉鎮市調解條例第29條第1項定有明文。
    此規定所稱之無效之原因包括實體法上之原因（包括調解內
    容違反強制或禁止規定、違背公共秩序或善良風俗，或不備
    法定方式等）及訴訟法上之原因（包括無當事人能力、無訴
    訟能力、無調解權限、當事人不適格或就當事人不得自由處
    分之權利或法律關係成立調解等）。又鄉鎮市調解條例所規
    定之民事調解既具有民法上和解契約之性質，當事人主張調
    解有實體法上得撤銷之原因而提起撤銷調解之訴時，則民法
    有關和解之相關規定自應予適用。再按「和解不得以錯誤為
    理由撤銷之，但有左列事項之一者，不在此限…三、當事人
    之一方對於他方當事人之資格或重要之爭點有錯誤而為和解
    者。」，民法第738條第3款亦有明文。又所謂錯誤，乃指意
    思表示之人對於構成意思表示內涵之效果意思，與其表示於
    外之表示內容，因錯誤或不知而致生齟齬而言。致於形成表
    意人內心效果意思之原因，則稱為動機，導致表意人內心效
    果意思之動機十分繁雜，且只存在表意人之內心，不表示於
    意思表示中，故為相對人所無法查覺，是除當事人之資格或
    物之性質有誤，且為交易上認為重要者，始可視為意思表示
    內容之錯誤外，其餘動機錯誤若未表示於意思表示中，且為
    相對人所明瞭者，不受意思表示錯誤規範之保護，否則法律
    之安定性及交易之安全無法維護，此觀民法第88條第2項之
    規定自明。
  ⒉本件原告主張系爭調解具有無效或得撤銷之事由，為被告郭
    姿伶所否認，依民事訴訟法第 277條前段規定，自應由原告
    就此有利於己事實負舉證之責，原告既主張撤銷系爭調解之
    理由為作成系爭調解之調解委員未就主要爭點進行調解等情
    ，顯然不符合上開無效之要件，且當事人願同意調解方案之
    原因十分繁雜，並不以過失程度為唯一原因，況系爭調解成
    立前，原告業已取得系爭鑑定書，為原告訴訟代理人於本院
    110年9月27日言詞辯論時自承（見本院卷第106頁），是縱
    原告之主張為實，亦屬於其願與被告達成調解之動機有誤，
    而非其意思表示錯誤，而此動機有誤既非當事人之資格，更
    非物之性質有錯誤，揆諸前開說明，自不得按錯誤之規範主
    張受保護。至原告主張此情況為重要之爭點有「錯誤」，顯
    係混淆誤將「動機錯誤」當成「意思表示錯誤」所致。從而
    ，原告所主張之內容均非屬對於他方當事人之資格或對於重
    要之爭點有錯誤而為調解，尚難謂符合上開民法之規定，亦
    不得以錯誤為理由，撤銷系爭調解書。原告主張系爭調解書
    無效或有錯誤應予撤銷云云，難謂有據。
㈡、原告請求撤銷系爭調解有無理由？
    系爭調解既未存有無效或得撤銷之事由，則原告請求撤銷系
    爭調解即無理由，不應准許。
四、綜上所述，原告依鄉鎮市調解條例第29條第1、3項之規定請
    求請求撤銷系爭調解，為無理由，應予駁回。
五、本件事證已明，兩造其餘攻擊、防禦方法及舉證，經核於判
    決結果無影響，爰不逐一論列。
六、訴訟費用負擔之依據：民事訴訟法第78條。本件訴訟費用額
    ，依後附計算書確定如主文所示金額。
中    華    民    國   110    年    10    月    8     日
                  臺灣新北地方法院板橋簡易庭
                              法  官  吳孟竹
  計    算    書
項        目        金    額（新臺幣）       備     註
第一審裁判費            1,880元
合        計            1,880元
以上正本係照原本作成。
如不服本判決，應於送達後20日內，向本院提出上訴狀並表明上
訴理由，如於本判決宣示後送達前提起上訴者，應於判決送達後
20日內補提上訴理由書（須附繕本）。
如委任律師提起上訴者，應一併繳納上訴審裁判費。
中    華    民    國   110    年    10    月    8     日
                              書記官  呂亞馨